臺灣臺北地方法院民事簡易判決
111年度北簡字第5888號
原      告  元大國際資產管理股份有限公司

法定代理人  宋耀明  


訴訟代理人  吳家慶  
            羅盛德律師
被      告  秦瑞隆  

            莊諭捷  

訴訟代理人  屠啟文律師
            黃鈺書律師
上列當事人間請求撤銷贈與等事件，本院於民國111年7月8日言
詞辯論終結，判決如下：
    主      文
原告之訴均駁回。
訴訟費用新臺幣2,100元由原告負擔。
    事實及理由
一、原告主張略以：
㈠原告已對被告秦瑞隆取得本院109年度司執吉字第45759號債權
  憑證（下稱系爭債權憑證），被告秦瑞隆名下有一獨資商號即
  糜兔髮型工作室（統一編號：00000000，下稱系爭工作室），
  其負責人亦為被告秦瑞隆。原告以該獨資商號與被告秦瑞隆之
  法人格同一，查調系爭工作室所得暨財產清單後，向本院聲請
  強制執行，禁止被告秦瑞隆、系爭工作室即秦瑞隆對第三人臺
  灣銀行股份有限公司文山分公司之存款債權執行扣押存款命令
  （110年司執辛字第51706號，下稱系爭扣押命令）。惟本院核
  發扣押命令之負責人為被告秦瑞隆（發文日期：民國110年5月
  20日），被告秦瑞隆恐擔心原告日後聲請強制執行，於110年7
  月將系爭工作室出資額贈與被告莊諭捷，並辦理負責人之變更
  登記。被告秦瑞隆將系爭工作室之出資額贈與被告莊諭捷後，
  其名下已無其他可供執行之財產，依客觀情事判斷，被告秦瑞
  隆為該無償行為時，其所有財產收入顯已不足以清償債務，而
  被告秦瑞隆將系爭工作室之出資額贈與被告莊諭捷，業已造成
  其財產積極減少，償債能力大受影響，致原告之債權有不能、
  困難或遲延受清償之虞，堪認被告間就系爭工作室所為之無償
  行為，自屬有害及原告之債權甚明。從而，原告依法請求撤銷
  被告間出資額之贈與行為，並就負責人變更登記予以塗銷，皆
  回復登記負責人為被告秦瑞隆。
㈡被告莊諭捷抗辯其為系爭工作室負責人，因遷至木柵，經算命
  師建議借用被告秦瑞隆之名有助運勢，主張有借名登記云云，
  然系爭工作室向臺灣銀行申請辦理中小企業小額貸款，觀諸申
  請書該核貸條件，貸款金額：新臺幣（下同）50萬元，期限：
  3年，由被告秦瑞隆為連帶保證人。如僅是單純的朋友間之借
  名登記，被借名者通常無必要冒借款人須負償還全額借款即人
  的責任之風險，若臆測以被告秦瑞隆之名登記有助工作室運勢
  ，大可僅同意出名，然實則擔任較高風險中小企業貸款之連帶
  保證人，此為不合常理之一。又系爭工作室於109年7月28號讓
  渡，觀諸讓渡同意書內容：「本人莊諭捷所持有之糜兔髮型工
  作室（統一編號00000000），本人同意將經營權全部轉讓予秦
  瑞隆，恐口說無憑，特立此據」。然單純以借名之情而有助工
  作室運勢，會有必要需將經營權全部讓渡。再者，將系爭工作
  室登記於被告秦瑞隆名下，難道不怕被告秦瑞隆反悔會甘願交
  還經營權?雙方間有無私下約定借名登記契約，此為不合常理
  之二。復觀諸房（店）屋租賃契約書（下稱系爭租賃契約），
  系爭工作室營業地址：臺北市○○區○○路0段0號1樓。立契約出
  租人：謝秀碧（下稱甲方）、承租人：秦瑞隆（下稱乙方）。
  第2條：租賃期限經甲乙雙方洽訂為1年即自109年7月20日起至
  110年6月30日止。第3條：租金每個月18,000元正（收款付據
  ）乙方不得藉任何理由拖延或拒納，且不得由保證金中抵扣作
  為租金。然開設公司必投入心力及機器設備，為免會遭房屋所
  有人驅趕而可能被迫搬遷，承租營業地址，簽約者大多是實際
  負責人。再者，找尋營業地址被告秦瑞隆身分應為局外人，被
  告莊諭捷若是負責人理當由伊出面承租，然實則卻是由被告秦
  瑞隆出面簽定租約，且甘願每月繳納租金，此為不合常理之三
  。又借名登記，謂當事人約定一方將自己之財產以他方名義登
  記，而仍由自己管理、使用、處分，他方允就該財產為出名登
  記之契約。又證明應證事實之證據資料，並不以可直接單獨證
  明之直接證據為限，凡先綜合其他情況證明某事實，再由某事
  實為推理資已證明應證事實，該證明某事實之間接證據，亦包
  括在內。被告秦瑞隆以「秦米勒」身分，在糜兔M-2 hairsalo
  n其臉書（facebook）社群軟體（下稱系爭頁面）之貼文並留
  言：2015年2月27日－尋找資金真的很難；2015年2月28日－頭痛
  的第二天；2015年3月3日－倒數三天time；2015年3月20日－誠
  摯邀請有心加入小小美髮業的夥伴；2015年6月5日－政府辦事
  效率真好。營登聲請過，不到24小時立刻國稅局光臨本小店，
  要預約剪髮。若被告莊諭捷主張借名有助工作室運勢為由，為
  何被告秦瑞隆卻在臉書貼文尋找資金之必要。被告秦瑞隆若非
  公司負責人，怎會於臉書公開邀請加入夥伴，有無經過被告莊
  諭捷同意他人出資入股，此為不合常理之四。當事人間就特定
  有無借名登記存在，應視有無一方將自己以他方名義登記，仍
  由自己管理、使用、處分。經由上述被告秦瑞隆以「秦米勒」
  身分在系爭頁面留言，系爭工作室應由被告秦瑞隆出資、管理
  、使用。換言之，系爭工作室非由被告莊諭捷自己管理、使用
  、處分，自與主張借名登記與法未合。
㈢被告莊諭捷facebook臉書社群平台臉書貼文截圖，為被告莊諭
  捷於臉書上撰寫糜兔M－2 Hair salon於facebook開幕活動等語
  。此圖片僅為被告莊諭捷有參與糜兔M－2 Hair salon開幕活動
  ，客人與朋友致贈鮮花祝賀，僅為開幕所贈禮品。未有特定負
  責人為誰，是此臉書上貼文截圖無從認定被告莊諭捷即為實際
  負責人。糜兔M－2 Hair salon於109年變更負責人時，被告秦
  瑞隆為公司負責人，而被告莊諭捷與被告秦瑞隆為男女朋友，
  一起工作。推估被告莊諭捷應屬糜兔M－2 Hair salon該店之主
  管（店長）或管理層級，對公司業務有指揮監督之權。觀以被
  告莊諭捷提出與員工間就工作事項討論，實屬主管評語與建議
  部分，若以109年變更負責人後，被告莊諭捷以管理人員之身
  分（店長）對員工進行教育上之監督或指示，在工作範圍內實
  屬合理。再者，觀諸被告莊諭捷臉書之留言，多為客戶與友人
  送花。反觀被告秦瑞隆臉書之留言是為尋找資金，及邀請伙伴
  加入。是兩相比較之下，被告秦瑞隆之臉書留言較屬負責人（
  老闆）身分，而被告莊諭捷較屬（店長）或管理層級之身分。
  被告主張借秦瑞隆名字，有助事業運勢、生意興隆之理由，動
  機顯有可疑。被告抗辯：依國內之風俗習慣，常因命理，習俗
  或迷信等原因，由他人出名擔任公司及商號之負責人，以求事
  業昌隆、工作順利，此人頭文化於臺灣境內隨處可見云云。然
  被告間於109年7月28日簽定讓渡同意書，且由系爭租賃契約期
  間為109年7月20日起至110年6月30日，詳觀以臺灣銀行（台銀
  文山）戶名：糜兔髮型工作室莊諭捷帳戶（下稱系爭帳戶）資
  料，此等期間公司戶頭結存（即108年10月至110年6月），結
  存金額約莫數萬元不等。合理推估以借用被告秦瑞隆之名義這
  段期間（109年7月至110年6月），以上述帳戶結餘部分看起來
  似乎還沒有因有借名而使的生意好轉。按一般常理判斷，都會
  希望等到營收有起色或業績有明顯成長情況下，才會再作變更
  等動作，若是在系爭工作室生意尚未好轉情況下，理當會繼續
  以被告秦瑞隆之名登記，且被告借名動機主要原因就是希望以
  被告秦瑞隆之名登記（從109年）之後會改善營運、有助運勢
  。既然大費周章去變更負責人，主張借名會順遂等，難會有就
  單以1年時間去評估借名登記後獲利之差異。原告於110年5月2
  0日對被告秦瑞隆聲請強制執行，收取對第三人臺灣銀行股有
  限公司文山分公司之存款債權。雖後遭第三人於110年6月1日
  聲明異議，被告於110年7月7日向臺北市商業處辦理申請轉讓
  登記、負責人變更登記。被告秦瑞隆在遭原告前揭聲請強制執
  行後，旋即辦理變更登記負責人，在辦理變更時間點上之急迫
  性，讓人合理懷疑被告秦瑞隆恐擔心自身財產，往後亦有可能
  再遭強制執行而所為之脫產行為。於上述說明，被告秦瑞隆係
  遭原告聲請對公司帳戶強制執行後，於1個月時間內旋即將系
  爭工作室負責人變更為被告莊諭捷，該變更負責人皆發生在遭
  原告聲請強制執行之後，是變更負責人之動機實屬可疑。
㈣系爭帳戶應為兩人共同使用。被告莊諭捷自承：系爭工作室於1
  08年10月25日向臺灣銀行文山分行申請50萬元之貸款，及於10
  9年5月28日向臺灣銀行文山分行申請50萬元之貸款，此兩筆貸
  款每月合計須繳納約28,000元，均由被告莊諭捷擔任借款人，
  並負按月繳付貸款本息之責云云。然觀諸系爭帳戶如附表編號
  3所示資料，被告莊諭捷雖表示貸款由伊支付，然於109年1月1
  5日由被告秦瑞隆（FB以「秦米勒」身分），匯入19,000元，
  由此得知該系爭帳戶，由兩人共同使用，且繳息貸款部分被告
  秦瑞隆亦有支付。而當事人之一方主張兩造間有借名登記存在
  時，須就雙方間有意思表示互相一致，以及「屬於一方之財產
  」以他方名義登記為所有人或其他權利人之事實，負舉證之責
  。被告秦瑞隆既主張有借名等情，則借名人必須就客觀事實舉
  證，被告迄未能舉證以實其說。再者，被告莊諭捷主張為「實
  際負責人」，提存簿資料證明有支付系爭工作室貸款。惟查該
  帳戶之交易日期多為110年6月以後，已經是由被告秦瑞隆再變
  更負責人後所為。是上開所述存簿資料無法證明，莊諭捷於10
  9年7月至110年6月之時，在被告秦瑞隆擔任工作室負責人時，
  有支付工作室開銷之證明。
㈤並聲明：被告間就系爭工作室（統一編號：00000000），於110
  年7月所為之贈與行為應予撤銷；被告莊諭捷應將商業登記基
  本資料回復登記人為被告秦瑞隆。
二、被告抗辯則均以：
㈠被告秦瑞隆則以：系爭工作室並非被告秦瑞隆之資產，這是當
  初借名，因當時搬家，被告莊諭捷算命說以被告秦瑞隆之名字
  較好，故一開始開店時以被告莊諭捷，後來開店1、2年後問被
  告秦瑞隆，被告秦瑞隆表示可以沒有差，但一直都為被告莊諭
  捷經營。被告秦瑞隆並未給被告莊諭捷金錢，因為系爭工作室
  一直都為被告莊諭捷所有。系爭工作室公司原本即負擔有借款
  100萬元，如更換名字會有困擾。系爭工作室實為被告莊諭捷
  所找，當初找到處所後，被告莊諭捷也在臉書上發文提醒客戶
  在遷移後可到新的處所接受服務。被告莊諭捷109年時因為便
  利而作變更登記，由於被告莊諭捷現仍有在系爭工作室裡面擔
  任設計師，被告沒將系爭工作室贈與他人動機，實際上也沒收
  受對價，可知道這就是單純的借名登記。在104年設立時被告2
  人即男女朋友關係，系爭工作室一開始是被告2人跟1個助理，
  現在也是1個助理還有1兼職設計師等語。並聲明：原告之訴駁
  回。
㈡被告莊諭捷則以：
⒈被告莊諭捷於104年4月12日於臺北市○○區○○街000號址處開幕經
  營美髮事業，臺北市商業處於104年5月29日核准「糜兔髮型工
  作室」（統一編號00000000號，即系爭工作式）之設立登記。
  被告莊諭捷聘請美髮助理，並招募其他髮型設計師於系爭工作
  室分享工作空間，以分擔被告之房租、水電及人事開銷等成本
  ，被告秦瑞隆即為系爭工作室髮型設計師之一。嗣於109年7月
  間，因原址租期即將屆滿，經命理師建議將系爭工作室變更負
  責人為被告秦瑞隆，由其擔任名義上之負責人，可助運勢興隆
  。是於系爭工作室營業址處遷移至臺北市○○區○○路0段0號1樓
  時，被告同時向臺北市商業處申請營業地址及負責人之變更登
  記，經該處並於109年7月30日核准變更。而借名登記，係指當
  事人約定一方將自己之財產以他方名義登記，而仍由自己管理
  、使用、處分，他方允就該財產為出名登記之契約，因其成立
  側重於借名者與出名者間之信任關係，在性質上應與委任契約
  同視。依國內之風俗習慣，常因命理、習俗或迷信等原因，由
  他人出名擔任公司及商號之負責人，以求事業昌隆、工作順利
  ，此人頭文化於臺灣境內隨處可見，是由他人出名擔任負責人
  之借名登記契約，性質上亦應與委任契約同視，委託人自得依
  民法第549條第1項隨時終止委任契約，並依同法第541條規定
  請求出名人協同辦理負責人變更登記，回復由委託人為負責人
  ，乃屬當然。系爭工作室乃被告莊諭捷出資20萬元所設立，於
  景福街店址裝潢完成後，即於104年4月2日張貼臉書（faceboo
  k）社群平台貼文向親友及顧客通知被告莊諭捷將於新店址處
  提供美髮服務。嗣又於店址開幕前夕，被告莊諭捷於臉書發文
  廣邀親友及顧客參與開幕活動。於104年4月12日開幕當日，被
  告莊諭捷友人致贈數盆鮮花祝賀。又於系爭工作室經營期間，
  被告莊諭捷亦常於臉書社群平台上發布貼文，以招攬顧客。於
  104年底，被告莊諭捷總結開店半年之心得，於年底感性發文
  表示對於顧客由衷感謝之意。嗣後亦常見被告莊諭捷於臉書發
  文公告及分享系爭工作室之營業事宜，均可證被告莊諭捷乃系
  爭工作室之實際負責人，對於成立工作室之事前籌劃、開幕張
  羅及經營過程均有參與及決策，且對外表示自己為系爭工作室
  之負責人。此外，系爭工作室內部與員工間工作事項之討論，
  乃由被告莊諭捷訂定業績目標並下達指令，顯見被告莊諭捷對
  於系爭工作室之人事及員工教育有指揮監督之權。又系爭工作
  室員工薪資發放、店面租金及水電費支出等，均係由被告莊諭
  捷支付，顯見系爭工作室之籌備設立、廣告招攬、人事教育及
  經營盈虧等，均係由被告莊諭捷一手包辦，是被告莊諭捷方為
  系爭工作室之實際所有權人及負責人，乃屬當然。
⒉原告雖稱：「…由被告秦瑞隆為連帶保證人。如僅是單純的朋友
  間之借名登記，被借名者通常無必要冒借款人需負償還全額借
  款即人的責任風險…」、「…然單純以借名之情而有助工作室運
  勢，會有必要需將經營權全部讓渡…」、「…被告莊諭捷若是負
  責人理當由伊出面承租，然實則卻是由被告秦瑞隆出面簽訂租
  約，且甘願每月繳納租金…」，而認被告莊諭捷非實際所有權
  人及負責人云云。惟被告莊諭捷為銀行貸款之借款人負有主要
  償還貸款之責，而系爭工作室於108年10月25日向臺灣銀行文
  山分行申請50萬元之貸款，及於109年5月28日向臺灣銀行文山
  分行申請50萬元之貸款，此2筆貸款每月合計需繳納約28,000
  元，均係由被告莊諭捷繳納，此觀於109年8月25日、9月26日
  、9月28日、10月28日、11月26日、12月28日、110年3月29日
  、5月1日、5月25日、5月31日、7月27日等，被告莊諭捷分別
  自名下臺灣銀行文山分行帳戶（帳號：000000000000）及中國
  信託帳戶（帳號：000000000000）匯款25,000元至3萬元不等
  金額，至臺灣銀行文山分行之系爭帳戶，供系爭工作室銀行帳
  戶扣繳每月貸款。倘被告莊諭捷僅為出名人，又何需於109年7
  月28日與被告秦瑞隆簽署之讓渡同意書後，繼續繳付系爭工作
  室每月之貸款費用？又倘被告莊諭捷有將系爭工作室贈與予被
  告秦瑞隆，何以未請求於變更負責人同時將銀行貸款之借款人
  變更為被告秦瑞隆，而由自己繼續承擔債務？遑論系爭工作室
  於109年7月30日變更被告秦瑞隆為負責人後，系爭工作室之營
  業成本支出、貸款繳納及移設事宜安排等仍由被告莊諭捷擔負
  ，顯見被告莊諭捷實為系爭工作室之所有權人及負責人。是以
  ，系爭工作室既非被告秦瑞隆之資產，而被告莊諭捷依借名登
  記之委任關係請求被告秦瑞隆變更負責人登記為被告莊諭捷，
  自無害於原告債權之受償，原告依民法第244條第1項請求撤銷
  被告莊諭捷與秦瑞隆間之贈與，並依同法第4項請求將系爭工
  作室變更負責人為被告秦瑞隆等請求，要屬無據。被告莊諭捷
  才是工作室的實際負責人，自從工作室在104 年剛開始設立時
  ，被告莊諭捷對於開幕的事宜進行張羅及招募其他夥伴及員工
  加入、對內也是有指揮管理監督的權利，才是負責人，另在糜
  兔工作室搬遷到新光路一段後雖然變更為被告秦瑞隆擔任負責
  人，但是關於工作室貸款的每個月要繳金額都是由被告莊諭捷
  以她自己私人使用的銀行帳戶匯款進去工作室的帳戶來供銀行
  扣款，如果被告莊諭捷真的只是個人頭，為何要再變更負責人
  後還要繼續繳貸款，與常情有違，可證明被告莊諭捷才是實際
  負責人。
⒊聲明：原告之訴駁回。
三、本院之判斷：
㈠經查：原告已於109年5月間，以執行名義為：本院95年度促字
  第5727號支付命令及確定證明書（補發、原告為受轉讓債權而
  來），而對被告秦瑞隆取得系爭債權憑證，經原告查得被告秦
  瑞隆名下有登記其獨資之系爭工作室並擔任負責人。原告以系
  爭工作室為獨資商號與被告秦瑞隆之法人格同一而聲請強制執
  行，經本院執行處核發系爭扣押命令，發文日期為110年5月20
  日，然被告秦瑞隆於110年7月將系爭工作室出資額贈與予被告
  莊諭捷並辦理負責人變更登記，被告秦瑞隆名下已無其他可供
  執行之財產等情，業經提出爭債權憑證、系爭扣押命令等件在
  卷可憑（見本院店簡卷第17至23頁、第27至31頁），且為被告
  所無爭執，堪信為真。
㈡又查系爭工作室係於104年5月29日，由被告莊諭捷1人向臺北市
  商業處申請設立登記，並由臺北市商業處核准設立登記，登記
  負責人即為被告莊諭捷。嗣於109年7月28日，由被告莊諭捷申
  請將系爭工作室經營權轉讓予被告秦瑞隆。又於110年7月7日
  ，因被告間簽立讓渡書，再由被告秦瑞隆再將系爭工作室之經
  營權轉讓予被告莊諭捷，是系爭工作室於104年5月29日至109
  年7月27日、110年7月7日迄今等期間，為被告莊諭捷登記為系
  爭工作室之負責人，其中，於109年7月28日至110年7月6日間
  為被告秦瑞隆登記為系爭工作室負責人等情，此有系爭工作室
  歷次變更登記申請書存卷可考（見本院卷2第1至41頁），且為
  兩造所不爭執，足堪認定。
㈢按借名登記契約究屬於民法債權編以外非典型契約之一種，仍
  須於雙方當事人，就一方將自己之財產以他方名義登記，而仍
  由自己管理、使用、處分，他方允就該財產為出名登記，相互
  為合致之意思表示，其契約始克成立。次按稱借名登記者，謂
  當事人約定一方將自己財產以他方名義登記，而仍由自己管理
  、使用、處分，他方允為就該財產為出名登記之契約，倘其內
  容不違反強制禁止規定或公序良俗者，應承認其法律效力，於
  其內部間仍應承認借名人為真正所有權人。而出名者既非該借
  名登記財產之真正所有權人，該登記財產即不構成出名人自己
  債務之總擔保。準此，借名登記契約之出名人，雖登記為財產
  之權利人，然其既非該財產之真正所有權人，該財產即無從擔
  保出名人本身之債務。借名人終止借名登記契約後，出名人將
  借名登記物移轉返還給借名人，實質上乃借名契約終止後，回
  復權利人權利之行使，與民法第244條第1項所指無償行為、或
  有害及債權之情形當屬有異。且按當事人主張有利於己之事實
  者，就其事實有舉證之責任。但法律別有規定，或依其情形顯
  失公平者，不在此限。此為民事訴訟法第277條明定。本件被
  告抗辯被告2人為男女朋友關係，被告莊諭捷為系爭工作室之
  實際出資及負責人，因故始於109年7月28日起至110年7月6日
  止之期間借名登記系爭工作室在被告秦瑞隆名下等節，為原告
  所否認，依前說明，應由被告就系爭工作室有借名登記關係存
  在之事實，負舉證責任。
㈣觀諸被告提出被告莊諭捷出資成立系爭工作室之資金來源，即
  係由被告莊諭捷於104年間出資20萬元設立，且在104年4月2日
  張貼臉書（facebook）社群平台貼文向親友及顧客通知被告莊
  諭捷將於新店址提供美髮服務，並於臉書發文廣邀親友參與開
  幕活動，於系爭工作室經營期間，被告莊諭捷常發布貼文招攬
  顧客或對店內員工指導等情，與被告秦瑞隆歷次陳述之情節大
  致相當，且有被告提出之相關臉書列印、對話紀錄、臺北市商
  業處函文、被告莊諭捷之存款交易明細、存摺列印在卷可查（
  見本院卷1第119至195頁），被告以此主張被告莊諭捷自104年
  開始迄今始終系爭工作室實際負責人，乃因應算命師之建議才
  於109年7月28日變更登記由被告秦瑞隆登記為系爭工作室獨資
  商號負責人迄至110年7月6日等情，尚非無據。徵以被告提出
  系爭工作室於108年10月間、109年5月間由被告莊諭捷出面借
  貸各50萬元之核貸資料，有臺灣銀行文山分行函文、核貸條件
  、約定書等件（見本院卷1第29頁、第35至38頁）可查，該額
  度50萬元借貸金週轉金之借期為3年，係以被告莊諭捷私人身
  分為借款人，被告秦瑞隆則擔任連帶保證人，堪認系爭工作室
  主要資金調度係由被告莊諭捷主導，被告2人縱為男女朋友關
  係且於系爭工作室一同工作，而由被告秦瑞隆擔任該借貸連帶
  保證人，但仍與以自己名義借貸之借款人還款義務有別。則原
  告主張被告秦瑞隆仍為該借貸之連帶保證人、在臉書之留言尋
  找資金及邀請伙伴加入字樣，推論被告秦瑞隆為系爭工作室負
  責人老闆、被告莊諭捷屬店長管理層級云云，並非可採。又原
  告亦已主張系爭工作室之週轉借款，均由被告莊諭捷負責償還
  ，並提出108年10月25日申請50萬元、109年5月28日申請50萬
  元2筆貸款每月合計需繳納約28,000元均由被告莊諭捷繳納，
  有109年8月25日、9月26日、9月28日、10月28日、11月26日、
  12月28日、110年3月29日、5月1日、5月25日、5月31日、7月2
  7日自被告莊諭捷分別自名下前揭帳戶匯款之紀錄，亦經核對
  被告提出之存摺資料無誤，則被告莊諭捷既為系爭工作室出面
  借貸並為還款，被告抗辯系爭工作室為被告莊諭捷出資設立並
  實際經營、管理，與卷內事證尚稱相符，應屬可採。原告僅以
  被告秦瑞隆有於109年1月15日由匯入19,000元一事推論其亦為
  系爭工作室負責人云云，但經被告秦瑞隆陳稱：該次費用只有
  1筆是因要還被告莊諭捷錢等語，尚與常情相符，是被告辯稱
  ：被告人為情侶、同事，私人間代墊或是小額借貸，本來就是
  合乎情誼的事，不能單就1筆匯款推認系爭工作室由被告2人共
  同出資等語，應堪可採，原告僅以此作為被告秦瑞隆於前述10
  9年7月28日至110年7月6日變更登記期間，亦為系爭工作室之
  實際負責人之反證之證明力尚有不足。綜上，被告抗辯被告莊
  諭捷乃為系爭工作室之出資人並為實際經營者，系爭工作室僅
  係於前述期間因故而經被告秦瑞隆同意借名登記於被告秦瑞隆
  之名下，但彼此間並無出資額資金之實際流動，前後被告莊諭
  捷變更予被告秦瑞隆、被告秦瑞隆變更予被告莊諭捷之登記之
  行為，均非出於贈與之合意，核與卷內客觀證據相符，應可採
  信。
㈤按表意人與相對人通謀而為虛偽意思表示者，其意思表示無效
  ；虛偽意思表示，隱藏他項法律行為者，適用關於該項法律行
  為之規定，為民法第87條第1項前段、第2項分別定有明文。借
  名契約著重在當事人間信任關係，性質與委任契約同，應類推
  適用委任關係終止、消滅規定，而按委任關係，因當事人一方
  死亡、破產或喪失行為能力而消滅，但契約另有訂定，或因委
  任事務之性質，不能消滅者，不在此限，此亦為民法第550條
  規定自明。被告2人間於109年7月28日及於110年7月7日辦理系
  爭工作室之變更移轉登記時，固均無贈與之真意，致該贈與契
  約應為無效，惟被告業已舉證證明被告間有借名登記契約存在
  事實，實則，被告2人間所隱藏他項即以履行借名登記關係、
  借名登記契約終止消滅後之返還借名登記物之債權及物權行為
  ，依民法第87條第2項規定，被告2人間就移轉登記、轉讓系爭
  工作室之債權行為及物權行為，則仍屬有效。
㈥又按債務人所為之無償行為，有害及債權者，債權人得聲請法
  院撤銷之，固為民法第244條第1項規定明確，但查被告莊諭捷
  為系爭工作室之實際出資人，並不論是否有變更登記均為該獨
  資商號實際負責人，僅係於實際擔任負責人之部分期間，因信
  任算命師所言及因被告2人之約定，而以借用被告秦瑞隆名義
  登記於前述期間成立借名登記契約一節，業已認定如前，是以
  ，系爭工作室自始自終應非屬被告秦瑞隆之個人財產，即非可
  認屬於被告秦瑞隆對原告債權之擔保或償還財產，被告秦瑞隆
  既非受贈與系爭工作室之出資額，且僅暫且受被告莊諭捷之託
  而約定登記為負責人，依其與被告莊諭捷間之借名登記契約，
  本即負有將系爭工作室返還實際所有權人即被告莊諭捷之義務
  ，是被告秦瑞隆為履行借名登記關係消滅後之返還借名登記物
  之義務，故以為原因將系爭工作室移轉登記予被告莊諭捷，主
  觀上並非有躲避系爭債務而有詐害債權之情事，亦無害及原告
  之債權。徵以，由被告積欠系爭債務之時間乃95年間，此由原
  告所持之執行名義為本院95年度促字第5727號支付命令及確定
  證明書，即可知悉，原告並係於109年5月間即對被告秦瑞隆取
  得系爭債權憑證，但被告間卻於109年7月28日將系爭工作室移
  轉登記被告秦瑞隆為負責人，此情與原告主張被告秦瑞隆主觀
  意思係為逃避系爭債務、有詐害系爭債權憑證表彰之債權云云
  ，即有不合。則依一般社會常情判斷，被告2人於於109年7月2
  8日、110年7月7日辦理系爭工作室變更移轉登記，確係為履行
  被告2人間借名登記約定之可能性最高，更堪認定。原告雖以
  其查得被告秦瑞隆名下有登記其獨資所有系爭工作室並擔任負
  責人，卻於110年7月7日變更移轉登記予被告莊諭捷一事，即
  認為被告間於110年7月7日所為變更移轉登記，應屬無償行為
  而為詐害原告前揭債權云云，即有可議。是原告以：系爭工作
  室為獨資商號與被告秦瑞隆之法人格同一而聲請強制執行經核
  發系爭扣押命令、發文日期為110年5月20日，然被告秦瑞隆卻
  於110年7月將系爭工作室出資額無償贈與被告莊諭捷並辦理負
  責人變更登記，嗣後被告秦瑞隆名下無其他可供執行財產等情
  ，已無從認定與民法第244條第1項規定要件相符。從而，原告
  請求依此撤銷被告2人間於110年7月7日就系爭工作室之無償贈
  與行為，或被告莊諭捷應進而將系爭工作室之移轉登記予以塗
  銷回復登記為被告秦瑞隆為負責人，依前所述，均為無理由。
㈦綜上，原告請求撤銷被告2人間就系爭工作室（統一編號：0000
  0000）於110年7月所為之贈與行為；並請求被告莊諭捷應將系
  爭工作室商業登記基本資料回復登記人為被告秦瑞隆所有，均
  為無理由，應予駁回。
五、本件事證已臻明確，兩造其餘攻擊防禦方法，經核與判決結
    果，不生影響，爰不一一論述。
六、訴訟費用負擔之依據：民事訴訟法第78條。本件訴訟費用額
    如後附計算書確定如主文所示之金額。 
中　　華　　民　　國　　111 　年　　7 　　月　　25　　日
　　　　　　　　　臺北簡易庭  法　官　徐千惠
以上正本係照原本作成。
如不服本判決，應於判決送達後20日內向本庭（臺北市○○區○○○
路0段000巷0號）提出上訴狀，並按他造當事人之人數附繕本。
如委任律師提起上訴者，應一併繳納上訴審裁判費。
中　　華　　民　　國　　111 　年　　7 　　月　　25　　日
                              書記官  蘇冠璇

訴訟費用計算書
項　　　　目             金 　額（新臺幣）　　   備註
第一審裁判費　　　              2,100元
合　　　　計　　　              2,100元
　　　

原告提出附表：
編號 時間 （民國） 摘要 支出 存入 （新臺幣） 結存 （新臺幣） 1 108年10月18日 開戶  1,000元 1,000元 2 108年10月25日 台銀文山撥款  500,000元 501,000元 3 109年1月15日 0000000米勒  19,000元 69,725元